【裁判字號】    95,交易,441
【裁判日期】    950728
【裁判案由】    過失傷害
【裁判全文】
臺灣臺中地方法院刑事判決             95年度交易字第441號
公  訴  人  臺灣臺中地方法院檢察署檢察官
被      告  甲○○
上列被告因過失傷害案件，經檢察官提起公訴（95年度偵字第12
462號），被告於準備程序中就被訴事實為有罪之陳述，受命法
官於聽取當事人之意見後，本院合議庭裁定由受命法官獨任進行
簡式審判程序，判決如下：
    主    文
甲○○因過失傷害人，處有期徒刑月，如易科罰金，以銀元
佰元即新台幣玖佰元折算壹日。
    犯罪事實
一、甲○○於民國94年11月30日18時35分許，騎乘車號KCJ-956
    號機車，沿台中縣大雅鄉○○路○段由西往東方向行駛，途
    經該同鄉○○路○段523號前（民生路4段與楓林街交岔路口
    附近），本應注意機器腳踏車行駛之車道及轉彎，應依標誌
    或標線之規定，同向三車道以上道路，均應以兩段方式進行
    左轉彎，以避免發生危險，而依當時天候良好、該路段夜間
    有照明、路面乾燥無缺陷、亦無障礙物、視距良好等客觀情
    形，並無不能注意之特別情事，甲○○竟疏於注意，貿然迴
    轉，適有乙○○騎乘車號BFC-682號機車沿同路段由東向西
    駛來，亦疏於注意車前狀況及機器腳踏車行駛車道之規定，
    因閃避不及，由後撞擊甲○○之機車，致乙○○人車倒地，
    受有左腰鈍傷、脾臟破裂合併硬膜出血等傷害。甲○○於犯
    罪後，有偵查權限之人知悉犯罪人之前，主動向前往現場處
    理事故員警當場承認係肇事人，並陳述肇事經過，自首接受
    裁判。
二、案經乙○○訴由台灣台中地方法院檢察署檢察官偵查起訴。
    理    由
一、訊據被告甲○○對於上揭犯罪事實坦承不諱，核與告訴人乙
    ○○指訴之情節相符，並有道路交通事故現場圖、道路交通
    事故調查報告表各1份、現場照片14幀及清泉醫院診斷證明
    書1紙附卷可憑。按機器腳踏車行駛之車道及轉彎，應依標
    誌或標線之規定行駛；無標誌或標線者，依左列規定行駛：
    同向三車道以上道路，均應以兩段方式進行左轉彎，道路交
    通安全規則第99條第1項第3款定有明文。查本件肇事路段台
    中縣大雅鄉○○路○段為同向三車道路段，被告欲由民生路4
    段由西往東方向改行駛至同路段由東往西方向，自應先至路
    口停等紅燈，待車行方向轉朝楓林街時，再至楓林街與民生
    路4段路口停等紅燈，始得改行駛民生路4段由東往西方向，
    不得逕行迴轉，是其違反上述道路交通安全規則而未盡其注
    意義務至明。復依附卷之交通事故調查報告表所示：肇事當
    時天氣為晴天、該路段夜間有照明，路面乾燥、無缺陷及障
    礙物，視距亦屬良好，而被告為考有駕駛執照之人，應熟知
    上開交通安全規則，若稍加注意，即可採取適切之措置以避
    免本件車禍事故之發生，故依當時之情形，顯無不能注意之
    情事，其竟疏未注意及此，以致肇事致人受傷，其有應注意
    能注意而不注意之過失責任，至為灼然，被告前開自白核與
    事實相符。被害人因本件車禍受傷，與被告之過失行為間具
    有相當因果關係。次按「禁行機車」標字，用以告示本車道
    禁止機器腳踏車通行；又汽車行駛時，駕駛人應注意車前狀
    況，並隨時採取必要之安全措施，道路交通標誌標線號誌設
    置規則第178條第1項、道路交通安全規則94條第3項亦定有
    明文，依卷附道路交通事故現場圖，兩車撞擊時留下之刮地
    痕自禁行機車之外側快車道起，顯見兩車初次撞擊點在外側
    快車道，告訴人係騎乘機車行駛於禁行機車之外側快車道，
    而於被告迴轉至其前方時，並未注意車前狀況而採取減速之
    安全措施，始撞擊被告車輛後方，其亦有違前揭道路交通安
    全規則亦屬無疑，是告訴人於本件事故之發生自與有過失，
    但此仍無卸於被告過失責任之認定。本件事證明確，被告過
    失犯行洵堪認定，應予依法論科。
二、論罪科刑部分：
  (一)核被告所為，係犯刑法第284條第1項前段之過失傷害罪。
  (二)又行為後法律有變更者，適用行為時之法律；但行為後之法
    律有利於行為人者，適用最有利於行為人之法律，刑法第2
    條第1項定有明文。查被告行為後，刑法第33條第5款業於94
    年2月2日以華總一義字第09400014901號令修正公布，並自9
    5年7月1日起施行；修正後刑法第33條第5款規定「罰金：新
    台幣1千元以上，以百元計算之。」，與修正前刑法第33 條
    第5款規定「罰金：1元以上。」不同。比較新舊法結果，以
    舊法較有利於行為人，新法之規定對被告並無較為有利之情
    形，故依刑法第2條第1項前段規定，本案關於刑法第284 條
    第1項之法定刑罰金部分，自應適用行為時之法律即修正前
    刑法第33條第5款規定決定其罰金部分之法定刑。
  (三)被告於肇事後，有偵查權限之人發覺犯罪前，主動向前往現
    場處理事故員警當場承認係肇事人，並陳述肇事經過，有交
    通事故調查筆錄及警訊筆錄在卷可考，其對於未發覺之罪自
    首而接受裁判，而被告行為後，刑法第62條有關自首之規定
    已有修正，修正前之舊法規定為「必減」其刑，修正後改為
    「得減」其刑，此項變動影響行為人之刑罰法律效果，係屬
    新修正刑法第2條第1項之「法律變更」，本件被告自首之時
    間係於新修正刑法生效前之94年11月30日，自應為新舊法比
    較，經比較新舊法結果，因修正前舊法規定為「必減」其刑
    ，較有利於行為人，即新法之規定對於被告並無較為有利之
    情形，是依修正後刑法第2條第1項前段之規定，本件應適用
    被告行為時之法律，即應適用修正前刑法第62條之規定，減
    輕其刑。
  (四)爰審酌被告之過失程度、所生之危害、肇事後之態度及肇事
    後被告迄今仍未與告訴人達成民事和解，惟始終坦認犯行，
    犯後態度尚稱良好等一切情狀，量處如主文所示之刑，並諭
    知易科罰金之折算標準。
  (五)查被告行為後，刑法第41條第1項業經修正公布，修正前刑
    法第41條第1項前段係規定：「犯最重本刑為5年以下有期徒
    刑以下之刑之罪，而受6個月以下有期徒刑或拘役之宣告，
    因身體、教育、職業、家庭之關係或其他正當事由，執行顯
    有困難者，得以1元以上3元以下折算一日，易科罰金。」，
    被告行為時之易科罰金折算標準，修正前罰金罰鍰提高標準
    條例第2條前段（現已刪除）規定，就其原定數額提高為100
    倍折算1日，則本件被告行為時之易科罰金折算標準，應以
    銀元300元折算1日，經折算為新台幣後，應以新台幣900 元
    折算為1日。惟修正後刑法第41條第1項前段則規定：「犯最
    重本刑為5年以下有期徒刑以下之刑之罪，而受6個月以下有
    期徒刑或拘役之宣告者，得以新臺幣1,000元、2,000元或3,
    000元折算1日，易科罰金。」比較修正前後之易科罰金折算
    標準，以95年7月1日修正前之規定，較有利於被告，則應依
    刑法第2條第1項前段，適用修正前刑法第41條第1項前段規
    定，以銀元300元即新台幣900元定其折算標準。
據上論斷，應依刑事訴訟法第273條之1第1項、第299條第1項前
段，刑法第2條第1項前段、第284條第1項前段、修正前刑法第62
條前段、第41條第1項前段，罰金罰鍰提高標準條例第1條前段、
修正前罰金罰鍰提高標準條例第2條，現行法規所定貨幣單位折
算新台幣條例第2條，判決如主文。
本案經檢察官丙○○到庭執行職務。
中    華    民    國    95    年    7     月    28    日
                      刑事第二庭  法  官  陳姵君
右正本證明與原本無異。
如不服本判決，應於送達後十日內向本院提出上訴狀（須附繕本
），上訴於臺灣高等法院臺中分院。
中    華    民    國    95    年    7     月    28    日
                                  書記官  莊金屏
附錄所犯法條：
中華民國刑法第284條
因過失傷害人者，處6月以下有期徒刑、拘役或5百元以下罰金，


司法院資訊處製作；財團法人民間司法改革基金會備份。
